【裁判字號】    94,易,217
【裁判日期】    950103
【裁判案由】    毀損
【裁判全文】
臺灣宜蘭地方法院刑事判決               94年度易字第217號
公  訴  人  臺灣宜蘭地方法院檢察署檢察官
被      告  丁○○
            甲○○
            乙○○
            丙○○
上列被告因毀損案件，經檢察官提起公訴（93年度偵字第1236號
），本院判決如下：
    主  文
丁○○、甲○○、楊文揚、丙○○均無罪。
    理  由
一、公訴意旨略以：被告丁○○、甲○○、乙○○及丙○○均任
    職於聯生應收帳款財務有限公司（下稱聯生公司），並受託
    向戊○○追討債務，而丁○○、甲○○、乙○○及丙○○於
    民國92年10月16日10時許，至宜蘭縣羅東鎮○○路317巷12
    號戊○○住處討債，因未見戊○○出面處理，竟基於共同毀
    損他人物品之犯意，分持木棍共同敲打上開住處鐵門，復以
    腳踢之，造成該處鐵門外形及油漆均遭破壞變形而受有損壞
    ，足以生損害於戊○○。因認被告4人涉犯刑法第354條之毀
    損罪嫌等語。
二、按犯罪事實應依證據認定之，無證據不得認定犯罪事實；又
    不能證明被告犯罪者，即應諭知無罪之判決，刑事訴訟法第
    154條第2項、第301條第1項分別定有明文。次按刑事訴訟法
    第161條已於91年2月8日修正公布，其第1項規定：檢察官就
    被告犯罪事實，應負舉證責任，並指出證明之方法。因此，
    檢察官對於起訴之犯罪事實，應負提出證據及說服之實質舉
    證責任。倘其所提出之證據，不足為被告有罪之積極證明，
    或其指出證明之方法，無從說服法院以形成被告有罪之心證
    ，基於無罪推定之原則，自應為被告無罪判決之諭知（最高
    法院92年台上字第128號判例要旨參照）。又認定不利於被
    告之事實，須依積極證據，苟積極證據不足為不利於被告事
    實之認定時，即應為有利於被告之認定，更不必有何有利之
    證據（最高法院30年上字第816號判例要旨參照）。另告訴
    人之告訴，本以使被告受刑事訴追為目的，故其陳述是否與
    事實相符，自應調查其他證據，以資審認（最高法院52年台
    上字第1300號判例要旨參照）。
三、本件公訴意旨認被告丁○○、甲○○、乙○○及丙○○涉犯
    毀損之罪嫌，無非係以下列證據為據：
（一）被告4人分別於警詢、檢察事務官調查中之供詞。
（二）證人戊○○於警詢、偵查、本院審理中之證詞。
（三）證人己○○即戊○○之子於偵查、本院審理中之證詞。
（四）證人陳清煌即宜蘭縣警察局羅東分局公正派出所警員於本
      院審理中之證詞。
（五）鐵門損壞照片6幀。
（六）宜蘭縣警察局羅東分局92年10月16日受理刑事案件報案三
      聯單影本1紙。
四、訊據被告4人固均坦承任職於聯生公司，負責向戊○○催討
    債務，且於92年10月16日10時許，被告4人有至宜蘭縣羅東
    鎮○○路317巷12號戊○○住處之事實（見本院卷第41頁）
    。而上開坦承之事實，業經被告4人分別於警詢及檢察事務
    官調查中供述明確（見警卷第1頁至第8頁；偵卷第104頁至
    第112頁），並有債權轉讓契約書、債權憑證影本各1紙及協
    議書影本3紙在卷可佐（見本院卷第52頁至第60頁），堪認
    屬實。惟被告4人皆堅詞否認有何毀損之犯行，辯稱：
（一）被告4人至上開住處時，當時被告丁○○並未下車，僅被
      告甲○○、乙○○及丙○○下車，但無人回應，被告4人
      並無分持木棍敲打或踹踢鐵門之行為。
（二）而當時羅東分局公正派出所警員到達上開住處，警員陳清
      煌尚告知被告4人戊○○目前在公正派出所，欲與被告4人
      協調債務，被告4人前往公正派出所時，戊○○已在派出
      所內，顯見戊○○根本未在場親自見聞被告4人為毀損之
      行為。
（三）且己○○為戊○○之子，其證詞難免有所偏頗，況己○○
      亦未親自看到被告4人毀損鐵門之行為。
（四）又戊○○所提出之照片6幀，亦僅能證明其住處鐵門有遭
      人破壞之事實，但不能證明係遭何人於何時破壞甚明。
五、經查：
（一）證人戊○○於警詢中證述：被告4人於92年10月15日12時
      至92年10月16時10時許，在宜蘭縣羅東鎮○○路317巷12
      號，毀損我辦公室的鐵門，但我沒有看到，不曉得如何遭
      破壞，鐵門有凹陷。因為被告4人在上開時間都在辦公室
      門前叫罵，我兒子己○○有看到被告4人，他們跟己○○
      說叫你爸爸出來還債，所以我確定是被告4人所為等語（
      見警卷第9頁至第10頁）；於偵查中證述：92年10月14日
      （筆錄誤載為92年9月14日）15時20分，我四處去籌錢，
      被告4人輪流在宜蘭縣羅東鎮○○路317巷12號看守，92年
      10 月16日（筆錄誤載為92年9月16日）早上被告4人破壞
      我家的門，我害怕才去報警等語（見偵卷第162頁）；於
      本院審理中證述：於92年10月16日10時，我沒有在宜蘭縣
      羅東鎮○○路317巷12號，我在92年10月14日早上就出門
      ，為了被告他們說如果沒有還錢要把我幹掉，所以我去籌
      錢，我出門時鐵門不是警卷第25頁至第27頁照片上的樣子
      ，原本鐵門上有油漆。後來鐵門有凹陷，而且被告在鐵門
      上灑尿才會生銹，白色部分是油漆脫落。92年10月16日，
      我接到3通、4通己○○的電話，說我離開以後被告他們鬧
      了3天2夜，車子停在門口，且打鐵門很大聲，鄰居受不了
      ，我就直接到公正派出所報案，理由是被告在左鄰右舍騷
      擾、恐嚇、毀損，請警察到現場請被告他們到警局。己○○只有早晚回去燒香，平常只有我1個人住在上開住處。
      我沒有無親眼看到被告4人毀損，我是從己○○那裡聽來
      的等語（見本院卷第139頁至第141頁），並有宜蘭縣警察
      局羅東分局92年10月16日受理刑事案件報案三聯單1紙在
      卷可佐（見偵卷第50頁）。可知證人戊○○於92年10月16
      日10許，並未在宜蘭縣羅東鎮○○路317巷12號住處，亦
      未親自目賭被告4人損壞該住處鐵門之行為。至於戊○○
      因被告4人向其催討債務，且被告4人於上開時間有至該住
      處，其復聽聞己○○所述，而向警員報案認被告4人於上
      開時、地，有共同損壞其住處鐵門之行為，此部分係屬證
      人戊○○個人推測之詞，尚不得據此為不利於被告之認定
      。
（二）又證人己○○於93年6月15日偵查中證述；於92年10月16
      日（筆錄誤載為92年9月16日）10時到11時間，我人在2樓
      ，丁○○他們4人在宜蘭縣羅東鎮○○路317巷12號樓下，
      踹踢鐵門，油漆都掉落，他們大聲叫我父親戊○○出來，
      我不敢出來，就報警處理，5分鐘警察就來了，把被告4人
      帶到警察局等語（見偵卷第162頁）；於93年11月5日偵查
      中證述：我當時人在2樓，我聽到敲打鐵門的聲音，我就
      報警處理，當時只有聽到戊○○下來，其他沒有聽得很清
      楚，當時我爸爸不在家，我沒有看到被告4人在敲打鐵門
      ，我就打電話報警，5分鐘警察就到了，被告4人有停在現
      場，警察就請他們到警察局製作筆錄，92年10月15日，1
      個比較高，1個比較胖的人問我爸爸去哪裡，我有告訴我
      爸爸等語（見偵卷第215頁至第216頁）；於本院審理中證
      述：92年10月16日10時，我有在宜蘭縣羅東鎮○○路317
      巷12號，我是92年10月15日晚上回去住，我有時候會回去
      住，有時候會回去燒香，回家時要拉開鐵門，我睡覺地方
      在2樓，所以會關鐵門。92年10月15日我回去時，我家鐵
      門不是如警卷第25頁至第27頁照片上所示，92年10月15日
      晚上到92年10月16日10時，我有出去買飯吃，在門口碰到
      丁○○、甲○○，他們有過來和我講話，問我爸爸在哪裡
      ，請我轉告我爸爸他們到了，他們就離開，我買飯回來，
      大約是19時、20時，當時鐵門油漆沒有掉落，也沒有凹陷
      。92年10月16日10時，我在2樓聽到有人敲打鐵門及樓下
      很吵雜的聲音，隱約聽到要戊○○下來，其他聽不清楚，
      我不知道有幾個人，我只聽到連續敲打鐵門的聲音，邊打
      邊叫囂，我沒有探頭出去看，也沒有看到被告4人拿漆或
      棍子破壞鐵門，我不敢下來，因為當時只有我1個人，我
      馬上就報警，可能是打110報案說討債公司的人在我家外
      面鬧，我也有打電話給我父親，內容大概說有人來鬧，約
      5 分鐘後，警員就到達現場，把被告他們帶走後，我才出
      來，出門時我看見鐵門的狀況就如上開照片所示。我當天
      下午就去公正派出所，因為我父親也在派出所，警員有問
      我發生何事等語（見本院卷第141頁至第147頁），並有鐵
      門損壞照片6幀可佐（見警卷第25頁至第27頁）。可知證
      人己○○於92年10月16日10時，在宜蘭縣羅東鎮○○路31
      7巷12號2樓，僅聽到樓下鐵門遭人敲打及有人叫囂聲音，
      但並未看見被告4人有損壞鐵門之行為，即報警處理，待
      警員至現場處理，將被告4人帶離上開住處後，己○○始
      出門並發現鐵門有油漆掉落及凹陷情形。
（三）另證人陳清煌於本院審理中證述：我任職於宜蘭縣警察局
      羅東分局公正派出所，本件毀損案件是我受理，有人報11
      0，事由是民眾糾紛，我就1個人騎機車到現場，戊○○沒
      有出來，我看到1群人站在外面，在門口聚集觀看，除了
      被告4人外，也有民眾圍觀，從報案至我到達現場約20分
      鐘左右，現場距離派出所約有400公尺、500公尺，有一段
      距離，還要經過純精路左轉，我到現場瞭解後才知道是債
      務糾紛。我到現場時沒有看到被告4人攜帶任何武器，我
      只有看到鐵門油漆脫落及凹陷，凹陷程度不是很嚴重，我
      沒有親眼看到是何人打的。事後我有到現場拍照等語（見
      本院卷第134頁至第138頁）。可知證人陳清煌接獲報案，
      到達宜蘭縣羅東鎮○○路317巷12號時，除被告4人在該處
      外，尚有其他人，且證人陳清煌並未看見被告4人持有任
      何兇器或損壞鐵門之行為。
（四）綜觀上開證人證詞，足見證人戊○○、己○○、陳清煌均
      未親見被告4人於上開時、地，有分持木棍共同敲打該處
      鐵門及以腳踢鐵門之毀損行為，且證人陳清煌至該處復未
      扣得任何木棍，而當時在場之人亦不只被告4人，故尚難
      僅以被告4人於92年10月16日10時許，有至上開住處，而
      己○○有聽到鐵門遭人敲打聲音，及該鐵門確有遭人損壞
      之事實，即據認被告4人有何損壞鐵門之犯行。故被告4人
      以前詞辯稱：我們沒有損壞鐵門之行為等語，堪以採信。
六、從而，檢察官對於起訴被告4人毀損之犯罪事實，所提出之
    上開證據，不足為被告4人有罪之積極證明，無從說服本院
    以形成被告4人有罪之心證，被告4人之犯罪即屬不能證明，
    依照前揭法條規定及判例要旨，自應為無罪之判決。
七、據上論斷，應依刑事訴訟法第301條第1項，判決如主文。
本案經檢察官吳宇青到庭執行職務。
中    華    民    國    95    年    1     月    3    日
                  刑事第二庭    審判長法  官
                                      法  官
                                      法  官
以上正本證明與原本無異。
如不服本判決，應於判決送達後10日內，向本院提出上訴狀。
                                      書記官
中    華    民    國    95    年    1     月          日


司法院資訊處製作；財團法人民間司法改革基金會備份。
